最高法院刑事判決　　　　　　九十四年度台上字第一七七五號
　　上　訴　人　台灣高等法院台中分院檢察署檢察官
　　上　訴　人
　　即　被　告　丁○○
　　　　　　　　　　　　號
　　　　　　　　　　　　（另案在台灣台中監獄執行中）
　　　　　　　　乙○○
　　　　　　　　　　　 （另案在台灣台中監獄執行中）
　　　　　　　　甲○○
　　　　　　　　丙○○
上列上訴人等因被告等傷害致人於死案件，不服台灣高等法院台
中分院中華民國九十三年十二月二十一日第二審更審判決（九十
三年度上更(一)字第二三四號，起訴案號：台灣台中地方法院檢察
署九十二年度偵字第一二七三五、一二九五七、一四七四五號）
，提起上訴，本院判決如下：
    主  文
原判決撤銷，發回台灣高等法院台中分院。
    理  由
本件原判決認定上訴人即被告乙○○因不滿其在台中市○區○○
街五六號天隆遊藝場上班之女友紀雪霞受鍾雙寶刁難，而萌剝奪
鍾雙寶行動自由及傷害之犯意，於民國九十二年二月二十五日凌
晨告知其胞弟黃冠文（另案由原審法院審理中），再由黃冠文電
召上訴人即被告甲○○、丙○○、丁○○等三人，彼等五人於同
日凌晨五時許，在上開遊藝場見面時，乙○○將紀雪霞受刁難而
欲共同押鍾雙寶至他處並加以毆打之事，告知黃冠文、甲○○、
丙○○及丁○○，彼等五人遂基於剝奪行動自由及傷害之犯意聯
絡，經乙○○指認鍾雙寶後，丙○○將其所有置於車號八Ｔ－八
○○三號自用小客車上之短鋁棒一支交給黃冠文，乙○○及丁○
○則分別坐於停放在遊藝場外之車號九Ｈ－七七三五號及八Ｔ－
八○○三號之自用小客車內，等待黃冠文、甲○○及丙○○將鍾
雙寶帶出，嗣鍾雙寶被帶出遊藝場外，由黃冠文、甲○○、丙○
○先行予以毆打，再將鍾雙寶強押入車號八Ｔ－八○○三號自用
小客車後座，由黃冠文、丙○○分坐在其兩旁以控制其行動自由
，並由丁○○駕駛上開車號八Ｔ－八○○三號自用小客車，右載
甲○○，後載黃冠文、丙○○、鍾雙寶，沿路找尋毆打鍾雙寶之
適當地點，而乙○○則攜帶其所有之長鋁棒一支，自行駕駛車號
九Ｈ－七七三五號自用小客車緊跟在後。彼等車行至台中市○○
○路與大華街口時，丁○○停下車，丙○○遂將鍾雙寶拉下車，
黃冠文、乙○○、甲○○、丙○○、丁○○均明知頭部為人體之
重要部位，在主觀上雖無預見而在客觀上均能預見如連續持鋁棒
毆打、重擊人之頭部，將使頭部受創致顱內出血，此種傷害有引
起死亡之可能，黃冠文及乙○○竟仍先後分持短、長鋁棒各一支
毆擊鍾雙寶之頭部及其他身體各部位，甲○○、丙○○、丁○○
則均守候於現場，分擔把風，待鍾雙寶因被毆打受創不支倒地後
，丙○○、甲○○即乘坐丁○○駕駛之前開車號八Ｔ－八○○三
號自用小客車，黃冠文及乙○○則乘坐上揭車號九Ｈ－七七三五
號由乙○○駕駛之自用小客車，分別逃離現場。鍾雙寶經送醫後
，因受頭部鈍器傷合併顱內出血腦挫傷等傷害，延至同年三月三
日十八時死亡等情。因而撤銷第一審判決，改判論處甲○○、丁
○○、丙○○、乙○○共同傷害人之身體因而致人於死各罪刑（
其中丁○○、乙○○為累犯），固非無見。
惟查：（一）刑事審判上之共同被告，係為訴訟經濟等原因，由
檢察官或自訴人合併或追加起訴，或由法院合併審判所形成，其
間各別被告及犯罪事實仍獨立存在，各被告對於其他共同被告之
案件而言，為被告以外之人，具證人之適格。故共同被告應於審
判中依人證之調查程序，到場具結陳述，並接受其他共同被告之
詰問，其陳述始得作為認定被告犯罪事實之判斷依據；至其於審
判外之陳述，依刑事訴訟法第一百五十九條第一項規定，除有法
律規定外，不得為證據。但其於審判中如以證人身分到場具結陳
述，而與先前於審判外之陳述不符時，其先前於審判外之陳述具
有特別可信之情況者，依刑事訴訟法第一百五十九條之一、之二
規定，得採為斷罪依據；至於是否具有特別可信之情況，法院應
依審判中及審判外之陳述外部附隨之環境或條件，比較前後之陳
述而予以認定，並於判決理由內詳述其採用先前不一致之陳述的
心證理由，方為適法。本件原判決採用丙○○、乙○○、丁○○
在警詢或偵查中或審判中立於被告地位所為陳述作為認定甲○○
犯罪之證據，採用甲○○、丙○○、乙○○在警詢或偵查中或審
判中立於被告地位所為陳述作為認定丁○○犯罪之證據，採用甲
○○、乙○○、丁○○在警詢或偵查中或審判中立於被告地位所
為陳述作為認定丙○○犯罪之證據，採用甲○○、丁○○在警詢
或偵查中或審判中立於被告地位所為陳述作為認定乙○○犯罪之
證據，而捨棄被告等在第一審立於證人地位所為陳述，並未就各
被告於審判外或審判中立於被告地位所為不利於其他共同被告之
陳述較其在第一審以證人身分所為陳述具有特別可信之情況，或
符合何法律規定而得採用共同被告於審判外之陳述為證據，於理
由內詳述其心證理由，自嫌理由欠備。（二）無期徒刑不得加重
，此為刑法第六十五條第一項所規定。原判決認定丁○○、乙○
○所犯刑法第二百七十七條第二項傷害致人於死罪，其法定本刑
為無期徒刑或七年以上有期徒刑，其中無期徒刑部分，依前開規
定，不得加重，乃原判決依累犯規定加重丁○○、乙○○之刑，
竟未將本刑無期徒刑部分除外，而併予加重，難謂非違法。檢察
官及被告等之上訴意旨，分別指摘原判決違背法令，非無理由，
應認原判決仍有撤銷發回更審之原因。
據上論結，應依刑事訴訟法第三百九十七條、第四百零一條，判
決如主文。
中　　華　　民　　國　九十四　年　　四　　月　 十四 　日
                      最高法院刑事第六庭
                          審判長法官  莊　登　照
                                法官  洪　明　輝
                                法官  黃　一　鑫
                                法官  魏  新  和
                                法官  林  秀  夫
      本件正本證明與原本無異
                                      書  記  官
中　　華　　民　　國　九十四　年　　四　　月　二十一　日
                                                      Ｌ
